臺灣臺北地方法院民事判決　　　　　　 93年度簡上字第563號
上　訴　人　丙○○
訴訟代理人　陳玉玲律師
被上訴人　　乙○○
　　　　　　　　　　　號之6
　　　 　 　甲○○
上列當事人間請求損害賠償等事件，上訴人對於民國93年6月29
日本院臺北簡易庭92年度北簡字第18482號第一審判決提起上訴
，本院於94年10月21日言詞辯論終結，判決如下：
    主      文
上訴駁回。
第二審訴訟費用由上訴人負擔。
    事實及理由
一、(一)被上訴人乙○○（下稱乙○○）所有門牌號碼為台北市○
    ○路○段136號10樓之1房屋（下稱系爭10樓房屋），業已於
    本院審理中將該房屋出售並移轉所有權登記予案外人倪海廈
    （下稱倪海廈，見本院卷第100頁之建物登記謄本），其於
    本院曾就系爭房屋修復漏水部分為訴訟參加，嗣又撤回參加
    訴訟聲請（見本院卷第102頁、第125頁），合先陳明。(二)又
    ，本件乙○○經合法通知後，未於言詞辯論期日到場，核無
    民事訴訟法第386條所列各款之情形，爰依上訴人之聲請，
    准其一造辯論而為判決。
二、上訴人起訴主張：伊於民國91年4月29日向被上訴人甲○○
    （下稱甲○○）購買門牌號碼台北市○○路○段136號9樓之1
    房屋（下稱系爭房屋），而甲○○並未告知該房屋有漏水情
    形，僅於買賣契約內約定交屋半年內若有漏水情形由其負責
    。詎於91年6月3日交屋後，系爭房屋之浴室天花板及小孩房
    牆壁等處，竟出現嚴重滲漏水及掉漆等現象，經請專人處理
    後發現，係因樓上住戶即乙○○所有系爭10樓房屋之浴室及
    廁所地板，疏未做好防水措施所致，經伊將上情通知乙○○
    ，乙○○始就系爭10樓房屋之浴室地板施作防水工程，支出
    新台幣（下同）20,000元，但就廁所地板迄未修繕，致伊無
    法使用系爭房屋之小孩房，而受有相當租金損害。另經伊委
    請訴外人金鑫開發工程有限公司（下稱金鑫公司）鑑定乙○
    ○系爭10樓房屋浴室、廁所修繕費各為66,000元（乙○○已
    支付20,000元）、95,000元，系爭房屋之小孩房修理費用則
    為35,000元。爰依侵權行為法則、物之瑕疵擔保、不完全給
    付、不真正連帶等法律關係及公寓大廈管理條例第10條第1
    項及第12條但書等規定，求為(一)先位部分：1.乙○○或甲○
    ○應給付伊176,000元，及加計自起訴狀繕本最後送達翌日
    起算之法定遲延利息。2.乙○○應容許伊於判決後1個月內
    進入系爭10樓房屋，將廁所牆面及地坪交接處施作防水處理
    ，使系爭房屋回復至不漏水之狀態。3.乙○○或甲○○應自
    91年6月起至系爭房屋回復至不漏水狀態止，按月給付伊3,
    877元計算之損害金。(二)備位部分：1.乙○○應於判決後1個
    月內將系爭10樓房屋內廁所牆面及地坪交接處施作防水處理
    ，使系爭房屋回復至不漏水之狀態。2.乙○○或甲○○應給
    付伊81,000元，及加計自起訴狀繕本最後送達翌日起算之法
    定遲延利息。3.乙○○或甲○○應自91年6月起至系爭房屋
    回復至不漏水狀態止，按月給付伊3,877元計算之損害金之
    判決。經原審法院除上訴人關於命乙○○或甲○○應給付上
    訴人35, 000元，及加計自92年9月17日起算之法定遲延利息
    為勝訴判決外（乙○○及甲○○對於上列敗訴部分，均未聲
    明不服，即已確定），並駁回上訴人其餘之請求，上訴人則
    於本院撤回上列原審先位聲明敗訴部分之請求（見本院卷第
    150頁），並於本院聲明：(一)原判決關於駁回上訴人後開之
    訴部分廢棄。(二)上開廢棄部分，乙○○應於判決後1個月內
    ，將系爭10樓房屋內之廁所牆面及地坪交接處施作防水處理
    ，使上訴人所有系爭房屋回復至不漏水之狀態。(二)乙○○、
    甲○○應各再給付伊46,000元（即系爭10樓房屋浴室修繕費
    用66,000元，扣除乙○○已支付20, 000元），及加計自92
    年9月17日起算之法定遲延利息。如其中1人給付時，另1人
    即於該給付範圍內，同免給付之義務。(三)乙○○、甲○○應
    各自91年6月10日起至94年6月9日止，按月給付伊3,877元計
    算之損害金。如其中1人給付時，另1人即於該給付範圍內，
    同免給付之義務。
三、甲○○則以：系爭房屋出售予上訴人時，其已知悉系爭房屋
    有漏水情形，且因上訴人告知有漏水情事，而於91年6月21
    日、同年月25日、92年1月間先後支付修理費用2,000元、
    20,000元、17,000元。嗣後如再發生漏水情形，與伊出售系
    爭房屋應屬無涉等語，資為抗辯。並於本院聲明：上訴駁回
    。乙○○於本院則未到庭，亦未提出任何書狀或答辯聲明。
四、查，上訴人於91年4月29日向被上訴人甲○○購買系爭房屋
    ，並於同年6月3日交屋，而系爭10樓房屋原為乙○○所有，
    嗣於本院審理中之93年12月24日出售予倪海廈，並於94 年1
    月4日辦畢所有權移轉登記等情，有卷附不動產買賣契約書
    、建物登記謄本、系爭房屋土地及建物登記謄本可憑（見原
    審卷第27至33頁、本院卷第100頁、第143至14 6頁），並為
    兩造所不爭執，堪信為真。
五、本件應審究者為系爭房屋浴室天花板是否仍有漏水之情形？
    茲論述如下：
(一)、上訴人主張：因系爭10樓房屋之浴室、廁所地板未做好防水
    措施，致系爭房屋浴室天花板漏水云云，固據提出金鑫公司
    估價單為證（見原審卷第24頁）。惟：
  1.按當事人主張有利於己之事實者，就其事實有舉證之責任，
    民事訴訟法第277條前段定有明文。又，各當事人就其所主
    張有利於己之事實，均應負舉證之責，故一方已有適當之證
    明者，相對人欲否認其主張，即不得不更舉反證（最高法院
    19年上字第2345號判例意旨參照）。
  2.查，上訴人因主張系爭10樓房屋浴室地板於92年5月間未做
    好地板防水工程，致其系爭房屋漏水，經其告知乙○○後，
    乙○○即同意委由金鑫公司就系爭10樓房屋浴室地板進行防
    水工程，並支出修繕費用20,000元予金鑫公司等情，有卷附
    統一發票、修繕明細單、支票等件可稽（見原審卷第52頁）
    ，而金鑫公司並於92年8月20日出具保證書予乙○○，保證
    系爭10樓房屋地板防水工程業已修繕完畢乙節，亦有卷附漏
    水保固書足憑（見原審卷第53頁），復為上訴人所自陳（見
    原審卷第108頁），且原審於92年11月26日至系爭房屋履勘
    時，系爭房屋浴室天花板、小孩房牆壁等處，並無漏水之情
    形，亦有勘驗筆錄及現場照片足稽（見原審卷第68至70 頁
    、第81至84頁），再參酌上訴人於本院審理中，亦自陳系爭
    房屋已無漏水乙事（見本院卷第120頁），足見系爭房屋自
    上訴人起訴（即92年8月27日，見原審卷第4頁之本院收狀戳
    記）前之92年8月20日後即無漏水情形至明。
  3.準此，系爭房屋既自92年8月20日後未再有漏水之情形，則
    上訴人主張系爭10樓房屋浴室地板因未施作防水工程，致系
    爭房屋之浴室天花板、小孩房漏水乙節，自應負舉證之責。
    然觀諸上訴人提出之金鑫公司估價單（見原審卷第24頁），
    該估價單係於92年5月22日所製作，惟如前所述，系爭10樓
    房屋經金鑫公司施作浴室地板防水工程後，系爭房屋浴室天
    花板及小孩房，自92年8月20日已無漏水之情形，此為上訴
    人所自陳（見原審卷第108至109頁、本院卷第120頁），則
    該估價單自無法證明系爭房屋自92年8月20日後仍有漏水情
    形至明。此外，上訴人亦無法舉證證明系爭房屋自92年8月
    20日後仍有漏水情形，是其主張因系爭10樓房屋浴室地板未
    施作防水工程，致系爭房屋浴室天花板、小孩房牆壁有漏水
    情形云云，即無可採。
  4.上訴人另主張：系爭10樓房屋廁所地板因未施作防水工程，
    致系爭房屋浴室天花板、小孩房牆壁漏水云云，固據提出金
    鑫公司估價單為證（見原審卷第24之1頁）。但查，系爭10
    樓房屋浴室地板因施作防水修繕工程完畢後，自92年8月20
    日後即未再有漏水之情形，已如前述，惟觀諸該系爭10樓房
    屋廁所修繕估價單，卻係於92年7月25日所製作，早於系爭
    10 樓房屋92年8月20日浴室施作防水工程前，而系爭房屋既
    已於系爭10樓房屋浴室地板，施作防水工程完畢後之92年8
    月20日未再有漏水情形，顯見系爭房屋之浴室天花板、小孩
    房牆壁等處漏水，與系爭10樓房屋廁所地板無關。況上訴人
    亦未舉證證明系爭房屋浴室天花板、小孩房牆壁漏水，係因
    系爭10樓房屋廁所地板未施作防水工程所致乙節，則上訴人
    主張：系爭10樓房屋廁所地板未施作防水工程，致系爭房屋
    浴室天花板、小孩房牆壁漏水云云，自無可取。
  5.依上說明，系爭房屋浴室天花板、小孩房牆壁等處，於上訴
    人起訴前之92年8月20日後即無漏水之情形，則上訴人主張
    ：系爭10樓房屋浴室及廁所地板未施作防水工程，致系爭房
    屋之浴室天花板、小孩房牆壁有漏水情形云云，顯無可採。
(二)、次查，系爭房屋既於上訴人起訴前之92年8月20日已無漏水
    情形，且乙○○已依與上訴人之協議，支付系爭10樓房屋浴
    室地板防水修繕費用20,000元（見原審卷第52頁），並為上
    訴人所自陳（即上訴人支付23,000元、乙○○支付20,000元
    、系爭房屋仲介公司支付23,000元，見原審卷第108頁），
    則上訴人主張系爭房屋浴室天花板有漏水之情形，訴請乙○
    ○、甲○○再行支付系爭10樓房屋浴室地板修繕費用46,000
    元云云，要無可取。
(三)、上訴人再主張：因系爭10樓房屋浴室地板未施作防水工程，
    致系爭房屋小孩房無法使用，而自91年6月10日起受有每月
    相當租金損害3,87 7元云云。然查，系爭房屋自92年8月20
    日後即未有漏水情形，而系爭房屋內之小孩房為上訴人供堆
    放傢俱、物品使用乙情，並經原審至現場履勘屬實，此有卷
    附勘驗筆錄及照片足稽（見原審卷第22頁、第68至69頁），
    則系爭小孩房顯未達不堪使用之狀態已明。且，按損害賠償
    除法律另有規定或契約另有約定外，應以填補債權人所受損
    害及所失利益為限（民法第216條第1項規定參照），而上訴
    人並無將該小孩房出租之計畫（民法第216條第2項規定參照
    ），是上訴人就系爭小孩房自無所失利益可言。況上訴人亦
    無因系爭小孩房牆壁斑駁，致需另行租屋使用之情形，故原
    審既已依上訴人先位聲明判決命乙○○或甲○○應賠償上訴
    人系爭小孩房牆壁之修繕費用35,000元及加計遲延利息（見
    原判決主文第1項所示），顯足以填補上訴人所受之損害。
    是上訴人主張：因系爭10樓房屋浴室地板未施作防水工程，
    致系爭房屋小孩房無法使用，而自91年6月10日起受有每月
    相當租金損害3,877元云云，即無可採。
六、從而，上訴人依侵權行為法則、物之瑕疵擔保、不完全給付
    、不真正連帶等法律關係及公寓大廈管理條例第10條第1項
    及第12條但書等規定，請求(一)乙○○應於判決後1個月內，
    將系爭10樓房屋內之廁所牆面及地坪交接處施作防水處理，
    使系爭房屋回復至不漏水之狀態；(二)乙○○、甲○○應各再
    給付其46,000元，及加計自92年9月17日起算之法定遲延利
    息。如其中1人給付時，另1人即於該給付範圍內，同免給付
    之義務；(三)乙○○、甲○○應各自91年6月10日起至94年6月
    9日止，按月給付其3,877元計算之損害金。如其中1人給付
    時，另1人即於該給付範圍內，同免給付之義務；均為無理
    由，不應准許。其中上列關於金錢給付部分，上訴人並為假
    執行之聲請，亦失所附麗，應併予駁回。原審此部分（即除
    確定部分外）為上訴人敗訴之判決，及駁回其假執行之聲請
    ，並無不合。上訴意旨仍執前詞指摘原判決此部分為不當，
    求予廢棄改判，為無理由，應予駁回。
七、本件事證已臻明確，兩造其餘攻擊或防禦方法，經本院審酌
    後，認均與本件之結論無涉，茲不再一一論述，併予敘明。
八、據上論結，本件上訴為無理由，依民事訴訟法第436 條之1
    第3項、第463條、第385條第1項前段、第449條第1項、第78
    條，判決如主文。
中　　華　　民　　國　　94　　年　　11　　月　　11　　日
                 民事第一庭    審判長法　官　詹文馨
                  　　　　　　　　　 法　官　傅中樂
                                     法  官  楊絮雲
上開正本係照原本作成
本判決不得上訴。
中　　華　　民　　國　　94　　年　　11　　月　　11　　日
                                     書記官  高秋芬
